最高法院刑事判決　　　　　　　　　　　　　　　　　九十三年度台非字第二八號
　　上　訴　人　最高法院檢察署檢察總長
　　被　　　告　甲○○
　　　　　　　　　　　　送達處.
右上訴人因被告公共危險案件，對於台灣台中地方法院中華民國九十二年六月三十日
第一審確定判決（九十二年度交訴字第九二號，起訴案號：台灣台中地方法院檢察署
九十一年度調偵字第一四八號），認為違法，提起非常上訴，本院判決如左：
　　主　文
原判決撤銷。
本件公訴不受理。
    理　由
非常上訴理由稱：「按判決適用法則不當者，為違背法令，刑事訴訟法第三百七十八
條定有明文。又法院對於被告無審判權者，應諭知不受理之判決，刑事訴訟法第三百
零三條第六款規定甚明。另軍事審判法第一條第一項規定：『現役軍人犯陸海空軍刑
法或其特別法之罪，依本法之規定追訴審判之，其在戰時犯陸海空軍刑法或其特別法
以外之罪者，亦同。』，而陸海空軍刑法於九十年九月二十八日修正，其中第五十四
條第一項規定：『服用毒品、麻醉藥品、酒類或其他相類之物，不能安全駕駛動力交
通工具而駕駛者，處一年以下有期徒刑、拘役或新台幣十萬元以下罰金』，同條第二
項規定：『因而致人於死者，處一年以上七年以下有期徒刑；致重傷者，處六月以上
五年以下有期徒刑。』，同法第七十六條第一項第三款規定：『現役軍人犯刑法下列
之罪者，除本法另有規定外，依各該規定處罰：三、故意犯公共危險罪章第一百七十
三條至第一百七十七條、第一百八十五條之一、第一百八十五條之二、第一八十五條
之四、第一百九十條之一或第一百九十一條之一之罪』，同法第七十九條並規定自同
年十月二日起施行。是以，現役軍人如於九十年十月二日以後，服用毒品、麻醉藥品
、酒類或其他相類之物，不能安全駕駛動力交通工具而駕駛，或駕駛動力交通工具肇
事，致人死傷而逃逸者，即應依軍事審判法之規定追訴審判。經查，本件被告甲○○
於九十一年十月十一日案發時，係現役軍人，此經警訊筆錄記載明確，被告並於偵查
中供承無訛。而被告所犯之服用酒類後，不能安全駕駛動力交通工具而駕駛，與駕駛
動力交通工具肇事，致人於死而逃逸二罪，均屬陸海空軍刑法規定之罪，依前揭說明
，被告之本件犯行應依軍事審判法追訴審判之，法院並無審判權，乃原判決未依法諭
知不受理之判決，竟為實體判決，自屬違背法令。案經確定，爰依刑事訴訟法第四百
四十一條、第四百四十三條提起非常上訴，以資糾正。」等語。
本院按判決適用法則不當者，為違背法令；對於被告無審判權者，應諭知不受理之判
決。刑事訴訟法第三百七十八條、第三百零三條第六款分別定有明文。又現役軍人犯
陸海空軍刑法或其特別法之罪，應依軍事審判法之規定追訴審判之，此觀軍事審判法
第一條第一項前段規定自明。本件原判決認定被告甲○○於民國九十一年十月十一日
二十二時至二十三時許，飲用啤酒後，其吐氣所含酒精成分超過每公升０．二五毫克
以上，不得駕駛車輛，竟仍貿然駕駛車號Ｇ二｜五六一七號自用小客車，沿台中市○
區○○路由東向西行駛，在途經復興路與東興路口時，竟疏於注意而撞及被害人楊峻
碩所騎機車，致其人車倒地受傷。被告明知業已肇事，竟圖脫免責任，逕自駕車逃離
現場。以致楊峻碩因頭部外傷、顱內出血經送醫急救，仍不治死亡等情。因而依刑法
第一百八十五條之三及第一百八十五條之四規定，論處被告服用酒類，不能安全駕駛
動力交通工具而駕駛；又駕駛動力交通工具肇事，致人於死而逃逸二罪罪刑。惟查陸
海空軍刑法於九十年九月二十八日修正公布施行，其中第五十四條第一項規定：「服
用毒品、麻醉藥品、酒類或其他相類之物，不能安全駕駛動力交通工具而駕駛者，處
一年以下有期徒刑、拘役或新台幣十萬元以下罰金」，同條第二項規定：「因而致人
於死者，處一年以上七年以下有期徒刑；致重傷者，處六月以上五年以下有期徒刑。
」；又同法第七十六條第一項第三款規定：「現役軍人犯刑法下列之罪者，除本法另
有規定外，依各該規定處罰」「三、故意犯公共危險罪章第一百七十三條至第一百七
十七條、第一百八十五條之一、第一百八十五條之二、第一八十五條之四、第一百九
十條之一或第一百九十一條之一之罪。」。被告所犯上開二罪，均屬陸海空軍刑法規
定之罪，而被告於九十一年六月十四日入營服役，有陸軍步兵第一０二旅旅部連於九
十二年九月二十四日出具之在營證明書在卷可稽，其於九十一年十月十一日犯案時為
現役軍人，依首揭軍事審判法之規定，本件犯罪均應由軍法機關依軍事審判法追訴審
判，普通法院對之並無審判權。詎原審法院不察，誤予受理並為論罪科刑之判決，其
判決顯有適用法則不當之違法。案經確定，非常上訴意旨執以指摘，為有理由，因原
判決不利於被告，應由本院將原判決撤銷，自行諭知公訴不受理之判決，以資糾正。
據上論結，應依刑事訴訟法第四百四十七條第一項第一款但書、第三百零三條第六款
，判決如主文。
中　　　華　　　民　　　國　　九十三　　年　　　二　　　月　　　五　　　日
                              最高法院刑事第六庭
                                  審判長法官  吳　雄　銘
                                        法官  池　啟　明
                                        法官  石　木　欽
                                        法官  郭　毓　洲
                                        法官  吳　三　龍
      右正本證明與原本無異
                                              書  記  官
中　　　華　　　民　　　國　　九十三　　年　　　二　　　月　　 十一 　　日
                                                                     Ｒ
